臺灣士林地方法院刑事判決　　　　　　 100年度審訴字第19號
公　訴　人　臺灣士林地方法院檢察署檢察官
被　　　告　陳明宗
上列被告因違反毒品危害防制條例案件，經檢察官提起公訴（99
年度毒偵字第1968號、第2301號），被告於本院準備程序中就被
訴事實為有罪陳述，經本院合議庭裁定由受命法官獨任依簡式程
序審理，並判決如下：
    主  文
陳明宗施用第二級毒品，累犯，處有期徒刑伍月；又施用第一級
毒品，累犯，處有期徒刑拾月；又施用第二級毒品，累犯，處有
期徒刑陸月，扣案之玻璃球吸食器貳組沒收；又施用第一級毒品
，累犯，處有期徒刑拾壹月。應執行有期徒刑貳年，扣案之玻璃
球吸食器貳組沒收。
    事  實
一、陳明宗前因施用毒品案件，經本院以87年度毒聲字第566 號
    裁定送觀察、勒戒後，認有繼續施用毒品之傾向，再經本院
    以87年度毒聲字第783 號裁定令入戒治處所施以強制戒治，
    嗣因執行成效良好，經本院以88年度毒聲字第399 號裁定停
    止戒治，所餘戒治期間付保護管束，於民國88年10月21日保
    護管束期滿，未經撤銷停止戒治，視為執行完畢，並由臺灣
    士林地方法院檢察署檢察官以88年度戒毒偵字第22號為不起
    訴處分確定。復於前開強制戒治執行完畢釋放後5 年內之92
    年間，因施用毒品案件，經本院以92年度訴字第102 號判決
    判處有期徒刑1 年2 月、8 月，應執行有期徒刑1 年8 月確
    定，於94年6 月8 日縮短刑期假釋出監，所餘期間付保護管
    束，並於94年9 月8 日保護管束期滿未經撤銷假釋，視為執
    行完畢；復因施用毒品案件，經臺灣高等法院以95年度上訴
    字第3867號判決判處有期徒刑1 年2 月確定；另因竊盜案件
    ，分經臺灣臺北地方法院以96年度易字第3 號判決判處有期
    徒刑10月及本院以95年度易字第1508號判決判處應執行有期
    徒刑1 年4 月確定；再因施用毒品案件，經臺灣高等法院以
    96年度上訴字第1608號判決判處應執行有期徒刑1 年確定。
    上開4 案經臺灣高等法院以96年度聲減字第4244號裁定減刑
    及定應執行刑為有期徒刑2 年2 月確定。後又因施用毒品案
    件，分別經本院以96年度訴字第853 號判決判處應執行有期
    徒刑9 月確定、臺灣高等法院以97年度上訴字第3832號判決
    判處有期徒刑4 月確定，前2 案經臺灣高等法院以98年度聲
    字第356 號裁定應執行有期徒刑1 年確定，並與前揭應執行
    刑即有期徒刑2 年2 月接續執行，於98年8 月14日縮短刑期
    假釋出監，所餘期間付保護管束，已於99年2 月10日保護管
    束期滿，未經撤銷假釋，視為執行完畢。詎仍未悛悔，復各
    基於施用第一級毒品海洛因、第二級毒品甲基安非他命之犯
    意：
  (一)先於99年8 月19、20日某時許，在其位於臺北市○○區○○
    路4 段61巷9 弄2 號居所地下室處，以將甲基安非他命放入
    玻璃球內燒烤之方式，施用甲基安非他命1 次；另於99年8
    月20日某時許，在上址，以將海洛因摻入香菸點燃後吸煙之
    方式，施用海洛因1 次。嗣於99年8 月23日13時15分許，為
    警持搜索票在上址住處查獲，經警採集其尿液送驗，而偵悉
    上情。
  (二)後於99年10月29、30日晚間7 、8 時許，在上址，再以將甲
    基安非他命放入其所有之2 組玻璃球吸食器內燒烤之方式，
    施用甲基安非他命1 次；又於99年11月1 日晚間7 、8 時許
    ，在上址，再以不詳方式施用海洛因1 次。嗣於99年11月2
    日12時40分許，在臺北市內湖區○○○路○ 段90巷6 弄巷口
    ，因形跡可疑，為警盤查，而當場扣得疑似販賣毒品而持有
    之第一級毒品海洛因33包（驗餘淨重合計為8.13公克）、第
    二級毒品甲基安非他命1 包（驗餘淨重0.7748公克）、筆記
    本1 份、現金新臺幣（下同）43,600元等物（所涉販賣毒品
    罪嫌現由檢察官另案偵查中），及其所有之供前開施用甲基
    安非他命所用之玻璃球吸食器2 組（起訴書誤載為1 組，應
    予更正）等物，經警採集其尿液送驗後，始查悉上情。
二、案經臺北市政府警察局內湖分局報請臺灣士林地方法院檢察
    署檢察官偵查起訴。
    理  由
一、上揭事實，業據被告陳明宗於偵查中、本院準備程序及審理
    時均已坦承不諱（分見第1968號毒偵卷第76至77頁、第2301
    號毒偵卷第51頁，本院卷第54頁背面、56頁背面），且被告
    2 次為警查獲後經警所採集之尿液，分經送臺灣尖端先進生
    技醫藥股份有限公司以酵素免疫分析法初驗後，再以氣相層
    析質譜儀法複驗，證實該等尿液均呈嗎啡、安非他命及甲基
    安非他命陽性反應，此有該公司99年9 月3 日、99年11月12
    日濫用藥物檢驗報告及臺北市政府警察局偵辦毒品案件尿液
    檢體委驗單各2 紙在卷可稽（分見第1968號毒偵卷第48頁、
    第65頁，第2301號毒偵卷第95頁、第97頁），而被告前開為
    警查獲並扣案之米黃色粉末29包、米白色粉末4 包（共33包
    ，驗餘淨重合計為8.13公克）及白色微黃透明結晶1 包（驗
    餘淨重0.77 48 公克），經分別送法務部調查局、交通部民
    用航空局航空醫務中心鑑驗結果，證實各為第一級毒品海洛
    因、第二級毒品甲基安非他命等情，亦有法務部調查局99年
    11 月30 日調科壹字第09923026240 號鑑定書、交通部民用
    航空局航空醫務中心99年11月15日航藥鑑字第0997006 號鑑
    定書各1 紙附卷可佐（見第2301號毒偵卷第92頁、第94頁）
    ；此外，並有扣案之玻璃球吸食器2 組可為佐證，足認被告
    前開自白與事實相符，應可採信。
二、按毒品危害防制條例於92年7 月9 日修正公布，自93年1 月
    9 日施行，其中第20條、第23條將施用毒品之刑事處遇程序
    區分為「初犯」、「5 年內再犯」、「5 年後再犯」。依其
    立法理由之說明：「初犯」，經觀察、勒戒或強制戒治，應
    為不起訴處分或不付審理之裁定；經觀察、勒戒或強制戒治
    執行完畢釋放後，「5 年內再犯」者，因其再犯率甚高，原
    實施之觀察、勒戒及強制戒治既已無法收其實效，爰依法追
    訴或裁定交付審理。至於經觀察、勒戒或強制戒治執行完畢
    釋放，「5 年後再犯」者，前所實施之觀察、勒戒或強制戒
    治已足以遮斷其施用毒品之毒癮，為期自新及協助其斷除毒
    癮，仍用「初犯」規定，先經觀察、勒戒或強制戒治之程序
    。從而，依修正後之規定，祇於「初犯」及「5 年後再犯」
    2 種情形，有其追訴條件之限制，即須於初犯經觀察、勒戒
    或強制戒治釋放後，5 年內均無施用毒品之行為，始能認其
    前所實施之觀察、勒戒或強制戒治已足遮斷毒癮，而得於5
    年後再犯時，再予適用初犯之規定，重行觀察、勒戒等程序
    。倘5 年內已經再犯，經依法再為保安處分或追訴處罰，縱
    其第3 次（或第3 次以上）施用毒品之時間，在初犯之保安
    處分執行完畢釋放5 年以後，即與「5 年後再犯」之情形有
    別，且因已於「5 年內再犯」，顯見其再犯率甚高，原實施
    觀察、勒戒或強制戒治，已無法收其實效，自無再經觀察、
    勒戒及強制戒治之必要，應由檢察官逕行起訴，始符新法修
    正之本旨（最高法院95年第7 次刑事庭會議決議、97年度臺
    非字第540 號判決參照）。查，本案被告前因施用毒品案件
    ，經法院裁定送觀察、勒戒及強制戒治，並於執行完畢後5
    年內再犯施用毒品罪，業經追訴及判處罪刑確定等情，有臺
    灣高等法院被告前案紀錄表在卷可稽，是被告本件所為各次
    施用毒品之犯行，距離前開觀察、勒戒及強制戒治執行完畢
    釋放雖均已逾5 年，惟被告於上開觀察、勒戒及強制戒治執
    行完畢後5 年內，既已再犯施用毒品罪，並經追訴、處罰，
    揆諸前揭說明，其本件犯行即與毒品危害防制條例第20條第
    3 項所稱之「5 年後再犯」有別，是公訴人依法追訴，於法
    並無不合，本院自應依法論科。
三、核被告陳明宗所為，係犯毒品危害防制條例第10條第1 項之
    施用第一級毒品罪及同條例第10條第2 項之施用第二級毒品
    罪。其於施用前持有海洛因及甲基安非他命之低度行為，各
    應為施用之高度行為所吸收，均不另論罪。被告所犯上開4
    罪，犯意各別，行為互殊，應予分論併罰。又被告有如事實
    欄所載前案科刑及執行之情形，有臺灣高等法院被告前案紀
    錄表附卷可參，其於有期徒刑執行完畢後5 年內，故意再犯
    本案有期徒刑以上之各罪，均為累犯，各應依刑法第47條第
    1 項之規定加重其刑。爰審酌被告曾因施用毒品犯行而送觀
    察、勒戒、強制戒治及法院判處罪刑確定，仍不知悛悔，復
    再施用第一級、第二級毒品，顯見其無戒絕之決心，惟念其
    施用毒品乃戕害自己身心健康，尚未危及他人，並考量其犯
    後坦承犯行之犯後態度，兼衡其犯罪之動機、目的、智識程
    度等一切情狀，各量處如主文所示之刑，並定其應執行之刑
    ，以示懲儆。至扣案之玻璃球吸食器2 組，係被告所有且供
    本案施用毒品所用之物，爰依刑法第38條第1 項第2 款之規
    定併予宣告沒收；另扣案之海洛因33包（驗餘淨重合計為8.
    13公克）、甲基安非他命1 包（驗餘淨重0.7748公克）、筆
    記本1 本及現金43,600元等物，均係被告另涉販賣毒品罪嫌
    之相關證物，業經檢察官於起訴書指述明確，堪認該等扣案
    物與本案施用毒品犯行無涉，爰不予宣告沒收，附此敘明。
據上論斷，應依刑事訴訟法第273 條之1 第1 項、第299 條第1
項前段，毒品危害防制條例第10條第1 項、第2 項，刑法第11條
前段、第47條第1 項、第51條第5 款、第38條第1 項第2 款，判
決如主文。
本案經檢察官朱學瑛到庭執行職務。
中    華    民    國    100     年    3    月   11    日
                  刑事第一庭  法  官  莊明達
以上正本證明與原本無異。
如不服本判決應於收受判決後10日內向本院提出上訴書狀，並應
敘述具體理由；其未敘述上訴理由者，應於上訴期間屆滿後20日
內向本院補提理由書。
                              書記官  陳麗津
中    華    民    國    100     年    3    月   11    日
附錄本件論罪科刑依據法條全文
毒品危害防制條例第10條
施用第一級毒品者，處6 月以上 5 年以下有期徒刑。
施用第二級毒品者，處3 年以下有期徒刑。